臺灣高等法院刑事裁定
111年度毒抗字第759號
抗  告  人
即  被  告  林璟良




上列抗告人即被告因違反毒品危害防制條例案件，不服臺灣桃園
地方法院中華民國111年7月29日觀察勒戒裁定（111年度毒聲字
第967號），提起抗告，本院裁定如下：
    主  文
抗告駁回。
    理  由
一、原裁定意旨略以：
　㈠本件抗告人即被告甲○○（下稱被告）於民國111年1月11日晚
    間11時許，在桃園市○○區○○路000巷000弄00○0號5樓居處，
    以電子菸施用大麻菸油之方式，施用第二級毒品大麻1次，
    嗣於同年月13日上午11時許，為警持臺灣桃園地方檢察署檢
    察官核發之拘票及原審核發之搜索票在上址執行拘提及搜索
    而查獲，復經其同意採集尿液送驗，結果呈大麻陽性反應等
    情，業據被告於警詢時坦承不諱，且其於111年1月13日13時
    20分許為警採得尿液檢體後，經送台灣檢驗科技股份有限公
    司以酵素免疫分析法（EIA）及液相層析串聯質譜儀（LC/MS
    /MS）初驗結果，呈大麻類陽性反應，再以氣相層析/質譜儀
    法（GC/MS）及液相層析串聯質譜儀（LC/MS/MS）複驗檢驗
    結果，確呈大麻類陽性反應一節，有該公司於111年1月28日
    出具之UL/2022/00000000號濫用藥物檢驗報告（檢體編號：
    D0000000）、尿液勘察採證同意書、新北市政府警察局受採
    集尿液檢體人姓名及檢體編號對照表（檢體編號：D0000000
    ）各1份在卷可稽，足認被告之自白與事實相符，應予採信
    ，其施用第二級毒品之犯行，堪以認定。
  ㈡又按檢察官對於初犯及3年後再犯施用毒品案件，本得按照個
    案情形，依法裁量決定採行緩起訴之戒癮治療或向法院聲請
    而執行觀察、勒戒，是否給予施用毒品者為附命完成戒癮之
    緩起訴處分，係屬檢察官之職權，並非法院所得介入審酌，
    法院原則上應尊重檢察官職權之行使，僅就檢察官之判斷有
    違背法令、事實認定有誤或其他裁量重大明顯瑕疵等事項，
    予以有限之低密度審查。查被告雖係初犯施用毒品案件，惟
    其另有涉犯販賣毒品案件，經臺灣桃園地方檢察署以另案偵
    辦中，有本院被告前案紀錄表在卷可稽，是檢察官於聲請書
    中敘明因被告另有涉犯販賣毒品案件，無法排除被告嗣後因
    他案遭判刑而入監服刑之可能性，然戒癮治療程序實務上無
    法在監所內進行，倘本案逕行給予戒癮治療之緩起訴，恐造
    成其戒癮療程因故中斷未完成而遭撤銷緩起訴之風險，及已
    支出之戒癮治療費用無法退還之不利益，故選擇向法院聲請
    裁定觀察、勒戒等情，核屬檢察官裁量職權之適法行使，並
    無違背法令或事實認定有誤或有重大明顯裁量瑕疵之情事。
    從而，檢察官聲請將被告送觀察、勒戒，於法相符，應予准
    許等語。
二、抗告意旨略以：
　㈠未保障聽審權之裁定程序有違憲之情：依卷内資訊觀之，檢
    察官從未告知被告觀察、勒戒之法律要件及效果，未給予被
    告就是否觀察、勒戒，或以替代處分等，有事前陳述意見之
    機會。不論檢察官聲請或原審法院裁定前，並未給予被告對
    於是否觀察、勒戒之處分，於事前表示意見，其後檢察官之
    聲請書亦未送達被告，導致被告無從得知已遭聲請，更無可
    能在法院裁定前，能有向法官事前陳述之機會，顯然漠視被
    告事前陳述意見權之保障。而原審法院在裁定是否觀察、勒
    戒前，亦未開庭訊問被告，或至少以書面通知被告使有以言
    詞或書面陳述答辯之機會。足可確定的是，本案所有程序均
    以書面審查，被告直到收受原審裁定之前，均不知有此聲請
    之程序，明顯對於被告聽審權之保障不足，有害被告受上述
    憲法及公民與政治權利國際公約所保障之聽審權，其程序自
    有不符正當法律程序之要求，並侵害被告之訴訟權保障，已
    屬違法不當，自有未洽。
　㈡原裁定未審查檢察官聲請裁量權之合法妥適性：檢察官聲請
    意旨並無任何對於被告之生活狀況、家庭背景、經濟狀態、
    是否對於毒品並無過度依賴性而得自主戒治、是否必須逕以
    侵害被告人身自由最劇之令入戒治處所觀察、勒戒之方式不
    可？有如何之理由不能以其他戒癮治療附條件緩起訴之方式
    為之？均未見檢察官詳加調查審酌，亦未告知被告有何不適
    合為戒癮治療之原因。原審裁定亦未見審查聲請人是否及如
    何行使裁量權，在對於被告侵害較微之附戒癮條件之緩起訴
    處分，及侵害較劇之本案聲請觀察、勒戒處分之間，有無遵
    守侵害最小之必要性原則，而是否違反比例原則？又有無與
    事件無關之考量，或於相同事件為不同處理之違反平等原則
    等情事。正因為檢察官及原審均疏於保障聽審權，檢察官聲
    請觀察、勒戒之此類案件，向不送達聲請書亦為司法實務常
    態，但常態存在不代表就是合法，只能說司法救濟實務對此
    亦向來欠缺聽審權保障之審查監督作法。自檢察官聲請書理
    由，足見檢察官在附戒癮治療緩起訴處分，與聲請觀察、勒
    戒之間之裁量因素均付之闕如，原審同因未予被告陳述意見
    之機會，自亦難以調查各項裁量因素，僅以被告確有施用毒
    品為由，及書面審查之例稿式用語「檢察官之聲請合法」幾
    字，即准許以侵害最烈之令入戒治處所執行觀察、勒戒模式
    ，實有可能違反比例原則而有怠於裁量導致違法之誤。而依
    檢察官聲請理由及卷內資料全無上述經訊問被告後始能獲得
    之裁量因子，亦無證據證明被告是否有因而成癮至難以控制
    自己意志及行動，而不得不以拘禁處分助其戒毒之情。總之
    ，卷內空洞幾無任何資訊足供裁量之資料，難以判斷檢察官
    選擇聲請觀察、勒戒之裁量是否合法。
  ㈢被告現從事於汽車銷售，有正當工作及收入，素行尚可，且
    被告於偵查中坦承犯行，未為無益之辯解及證據調查，犯後
    態度良好，此期間被告經深刻醒悟，盡力彌補自身所犯下之
    錯誤，不應因生活壓力而吸食幾口，並無成癮至難以控制自
    己意志及行動之情事，願意積極配合每月回診檢驗及提供診
    斷證明。被告為初犯，未曾完整受過戒癮治療或觀察、勒戒
    之療程，且倘被告進入戒治處所進行觀察、勒戒，勢將影響
    其工作，恐令其原本穩定之工作與經濟收入在一夕之間化為
    泡影，更形同讓被告自行扼殺其在職場上努力之表現。被告
    家有老父親（62歲）、老母親（59歲）皆年邁高並無工作，
    且尚有妻子（28歲）、一位未成年子女（3歲），以及前妻
    留下之二位未成年子女（6歲、5歲）皆須被告撫養，雖妻子
    有穩定之工作能貼補家用，惟被告仍為家中之經濟支柱及依
    賴，執行恐將對被告家中狀況及經濟造成極大之影響，若送
    觀察、勒戒，著實不利於被告自新，恐衍生更多社會問題，
    是仍應以戒癮治療之程序較為妥適。本案是否有戒癮治療等
    替代方案之可能性，自有於調查後再予評估認定之必要。然
    本案分案偵查後，檢察官並無調查上情，原審法院於收案後
    亦迅速結案，無隻字片語說明本案有無戒癮治療之必要？而
    逕准予觀察勒戒，是檢察官之聲請及原裁定准予觀察勒戒，
    顯有再行審酌之處。
  ㈣被告為初犯，並無犯行之故意，亦無成癮至難以控制自己意
    志及行動之情事，僅因家庭、工作壓力太大才偶然犯行。若
    令被告受觀察勒戒處分，對於被告此等素行尚為良好之偶然
    犯罪者，有可能會因接觸長期犯罪或犯罪經驗較多者而近墨
    者黑，最後反倒會貽害自己且不利社會治安，有短期自由刑
    流弊問題，考以被告年紀尚輕，且為初犯，入監後可能會喪
    失未來之社會可塑性，將導致家庭狀况產生隔閡，況被告並
    無任何毒品戒癮治療實施辦法及完成治療認定標準第2條之
    情形，顯然應以戒癮治療之程序較為合適。本案要考量的是
    ，如果進入戒治處所進行觀察、勒戒，是否反而更陷被告自
    身於生活困頓或人生規劃功敗垂成。如此觀察、勒戒處分，
    豈能謂是為被告利益之良善之保安處分？依卷內檢察官之聲
    請理由及卷內資料全無證據證明被告有因而成癮至難以控制
    自己意志及行動，而不得不以拘禁處分助其戒毒之情，是既
    無從認定被告對於毒品有過度依賴性之現況，實無必要非以
    侵害其自由較劇之收容於勒戒處所監禁方式不可。從而，本
    件檢察官應有因誤認裁量權不受法院審查，而消極不行使裁
    量權之裁量怠惰瑕疵，未給予被告陳述意見之機會，導致難
    有充分資訊判斷，則冒然准許以侵害最烈之令入戒治處所執
    行觀察、勒戒方式，有違比例原則而有裁量違法之誤。故本
    件仍應優先考量以附命戒癮治療之緩起訴處分為必要，足認
    檢察官之聲請不合法，懇求鈞院撤銷原裁定，並另由原地方
    檢察署為緩起訴處分，以維被告權益等語。
三、按毒品危害防制條例第20條於108年12月17日修正，109年1
    月15日公布，同年7月15日生效，修正後毒品危害防制條例
    第20條規定：「犯第10條之罪者，檢察官應聲請法院裁定，
    或少年法院（地方法院少年法庭）應先裁定，令被告或少年
    入勒戒處所觀察、勒戒，其期間不得逾2月（第1項）。觀察
    、勒戒後，檢察官或少年法院（地方法院少年法庭）依據勒
    戒處所之陳報，認受觀察、勒戒人無繼續施用毒品傾向者，
    應即釋放，並為不起訴之處分或不付審理之裁定；認受觀察
    、勒戒人有繼續施用毒品傾向者，檢察官應聲請法院裁定或
    由少年法院（地方法院少年法庭）裁定令入戒治處所強制戒
    治，其期間為6個月以上，至無繼續強制戒治之必要為止。
    但最長不得逾1年（第2項）。依前項規定為觀察、勒戒或強
    制戒治執行完畢釋放後，3年後再犯第10條之罪者，適用前2
    項之規定（第3項）」，已將原條文第3項「5年後再犯」修
    正為「3年後再犯」者，應適用同條第1項觀察、勒戒或同條
    第2項強制戒治之程序。其修正理由謂：施用毒品者具「病
    患性犯人」之特質，參諸世界各國醫療經驗及醫學界之共識
    ，咸認施用毒品成癮者，其心癮甚難戒除，如觀察、勒戒或
    強制戒治執行完畢釋放後，3年後始再有施用第一級、第二
    級毒品之行為者足見其有戒除毒癮之可能，宜再採以觀察、
    勒戒方式戒除其身癮及以強制戒治方式戒除其心癮之措施，
    為能放寬觀察、勒戒或強制戒治之適用時機，以協助施用者
    戒除毒癮，爰修正第3項。同條例第23條第2項亦配合修正為
    「觀察、勒戒或強制戒治執行完畢釋放後，3年內再犯第10
    條之罪者，檢察官或少年法院（地方法院少年法庭）應依法
    追訴或裁定交付審理。」。依立法意旨可知，對施用毒品之
    「病患性犯人」，立法者已調整其刑事政策，放寬觀察、勒
    戒或強制戒治之適用時機，僅於觀察、勒戒或強制戒治執行
    完畢釋放後，「3年內再犯」第10條之罪者，始應依法追訴
    或裁定交付審理。如已超過3年，不論幾犯，均應再予以觀
    察、勒戒之機會（最高法院109年第3次刑事庭會議多數意見
    參照）。再按基於憲法應保障人民之生存權，及根據每個國
    民生存照顧需要提供基本給付之理念，為協助施用毒品者戒
    除毒癮復歸社會，對於經監獄監禁處遇後仍再犯之施用毒品
    者，更應恢復以機構內、外之治療協助其戒除毒癮。此即本
    次修正毒品條例第20條第3項關於施用毒品者所謂「3年後再
    犯」係何所指之立法真諦。除檢察官優先適用第24條命附條
    件緩起訴處分處遇（不論幾犯，亦無年限）外，對於施用毒
    品初犯者，即應適用第20條第1項、第2項為機構內之觀察、
    勒戒或強制戒治；若於上開機構內處遇執行完畢釋放後，於
    「3年內再犯」者，依第23條第2項規定，應依法追訴；倘於
    「3年後再犯」自應再回歸到傳統醫療體系機構內重為觀察
    、勒戒或強制戒治之治療。是對於戒除毒癮不易者，唯有以
    機構內、外處遇及刑事制裁等方式交替運用，以期能控制或
    改善其至完全戒除毒癮。現行毒品條例既認施用毒品者具有
    「病患性犯人」特質，強調「治療勝於處罰」、「醫療先於
    司法」，對於毒品條例第20條第3項及第23條第2項所謂「3
    年後（內）再犯」，應跳脫以往窠臼，以「3年」為期，建
    立「定期治療」之模式。其規定中所謂「3年後再犯」，只
    要本次再犯（不論修正施行前、後）距最近1次觀察、勒戒
    或強制戒治執行完畢釋放，已逾3年者，即該當之，不因其
    間有無犯第10條之罪經起訴、判刑或執行而受影響（最高法
    院刑事大法庭109年11月18日宣示之109年度台上大字第3826
    號裁定意旨可資參照）。
四、經查：
  ㈠被告於前揭時、地施用施用第二級毒品大麻之事實，業據被
    告於警詢時自白不諱（見桃園地檢111年度毒偵字第2020號
    卷，下稱毒偵卷，第12頁），復：
　1.被告於警查獲時所採之尿液，送台灣檢驗科技股份有限公司
    以酵素免疫分析法初步檢驗、氣相層析質譜儀法確認，檢驗
    結果認該尿液中呈大麻代謝物陽性反應，此有該公司111年1
    月28日出具之濫用藥物檢驗報告（尿液檢體編號：D0000000
    號）、新北市政府警察局受採集尿液檢體人姓名及檢體編號
    對照表（尿液檢體編號：D0000000號）及尿液勘察採證同意
    書附卷可稽（見毒偵卷第15至19頁）。上開檢驗實驗室係先
    以酵素免疫分析法（EIA）篩驗，其尿液中大麻濃度超出檢
    測範圍，再以氣相層析質譜儀分析法（GC/MS）確認；其檢
    驗方法係以『氣相層析儀』先將物質氣化後，再經分析管分離
    ，由於各種物質之沸點及對管柱之吸附力不同，在經過檢測
    器（Detector）測定後，表現出不同之滯留時間（Retensio
    ntime），以滯留時間來判斷係何種物質；再利用『質譜儀』
    為檢測器，將物質撞擊成碎片，記錄其質譜圖。因每個化合
    物之鍵結能力不同，故不同之物質會有其特定之質譜圖，因
    此在物質之判斷上有如指紋之鑑定，在理論上，扣除人為之
    因素，其精確度已接近百分之百，足堪為補強證據，核與被
    告任意性自白相合。從而，足認被告確有於111年1月11日晚
    間11時許，施用第二級毒品大麻1次之犯行。且按大麻係毒
    品危害防制條例第2條第2項第2款所稱之第二級毒品，被告
    施用之行為係犯毒品危害防制條例第10條第2項施用毒品罪
    之事實。
　2.又被告前未曾因施用毒品案件經送觀察、勒戒或強制戒治，
    有本院被告前案紀錄表在卷可按（見本院卷第37至38頁），
    是原審詳查後，認被告確有施用第二級毒品大麻之行為，而
    依檢察官之聲請裁定被告應送勒戒處所觀察、勒戒，於法自
    無不合。
　㈡觀諸毒品危害防制條例之全部條文，並無課以檢察官於聲請
    觀察、勒戒裁定前，應訊問被告是否同意觀察、勒戒之規定
    ，檢察官亦無於聲請書中說明不命被告接受戒癮治療理由之
    義務。又「檢察官為附命完成戒癮治療之緩起訴處分前，應
    向被告說明緩起訴處分之應遵守事項，得其同意後，再指定
    其前往治療機構參加戒癮治療。未成年之被告，並應得其法
    定代理人之同意」，毒品戒癮治療實施辦法及完成治療認定
    標準第4條亦有明文。是受戒癮治療者必須自行前往治療機
    構接受戒癮治療並遵守一定事項，一旦違反，其緩起訴處分
    即有可能遭到撤銷，並由檢察官繼續偵查或起訴。故如檢察
    官欲依毒品危害防制條例第24條規定，以緩起訴方式替代觀
    察、勒戒時，始應詢問行為人是否同意接受戒癮治療。是緩
    起訴之戒癮治療應屬法律賦予檢察官偵查裁量結果之作為，
    不得認為係施用毒品者所享有之權利，或有依其意願選擇之
    餘地。故檢察官斟酌個案情形，就未為緩起訴戒癮之治療處
    分之被告，於聲請觀察勒戒前未再為訊問程序，及未說明不
    適於為緩起訴處分之理由，尚難謂違背法令。本件被告為警
    查獲後，固經警員詢問後，檢察官即聲請原審法院裁定令入
    勒戒處所施以觀察、勒戒，然就檢察官聲請法院裁定觀察、
    勒戒之程序，現行法既無關於被告陳述意見之特別規定，檢
    察官於被告符合前未曾有施用毒品經觀察勒戒或強制戒治之
    情形下，復審酌被告確有施用第二級毒品之犯罪事實，依毒
    品危害防制條例第20條第1項及觀察勒戒處分執行條例第3條
    第1項規定，為令入勒戒處所施以觀察、勒戒之聲請，自屬
    檢察官職權之適法行使，當無違法或裁量濫用之瑕疵可指。
    況檢察官業已於聲請書中說明不宜為緩起訴處分並附命戒癮
    治療之理由（被告因另案偵查中）（見原審卷第7頁）。從
    而，抗告意旨猶以檢察官未給予被告就是否觀察、勒戒或替
    代處分等，有事前陳述意見之機會，亦未告知被告有何不適
    合為戒癮治療之原因，裁量因素付之闕如，應有因誤認裁量
    權不受法院審查，而消極不行使裁量權之裁量怠惰瑕疵等語
    指摘原裁定，難認有據。
　㈢抗告意旨固主張原審法院在裁定是否觀察、勒戒前，未開庭
    訊問被告，未給予事前表示意見之機會，僅以被告確有施用
    毒品為由，及書面審查之例稿式用語，即逕准予檢察官之聲
    請，原裁定顯然有害被告受憲法及公民與政治權利國際公約
    所保障之聽審權，其程序不符正當法律程序之要求，並侵害
    訴訟權保障，已屬違法不當云云，惟按裁定因當庭之聲明而
    為之者，應經訴訟關係人之言詞陳述；又為裁定前有必要時
    ，得調查事實，刑事訴訟法第222條定有明文。是裁定與判
    決不同，以不經言詞陳述為原則，除有上揭所列或刑事訴訟
    法第十章與被告羈押相關之裁定等情形外，並無須經當事人
    言詞陳述之規定，均依書面審理（最高法院102年度台抗字
    第368號裁定意旨參照），聽審權究應以何種方式被實現，
    此乃立法機關自由形成之範疇，要屬「立法裁量」權限，而
    毒品危害防制條例並未明定法院須經開庭審理程序，始得為
    觀察、勒戒之裁定，此與刑事訴訟法規定羈押、審判程序需
    先行訊問被告之法定程序原則有別，此為立法者依據所涉被
    告與公益等權益輕重，為各項權衡之立法裁量結果，並未違
    反人民訴訟權之保障，與憲法尚無牴觸。是原審縱未傳訊被
    告開庭陳述意見，亦難謂有何違反正當法律程序或侵害被告
    聽審權之情，抗告意旨執此指摘原裁定，亦難認有據。
　㈣抗告意旨另稱：原裁定對檢察官聲請裁量權之合法妥適性未
    詳為審查，逕依檢察官之聲請裁定准許觀察、勒戒，自有未
    洽，且依毒品戒癮治療實施辦法及完成治療認定標準第2條
    規定，被告並無不適合為戒癮治療之法定事由，本件應優先
    考量以附命戒癮治療之緩起訴處分為必要云云，惟：
　1.按毒品危害防制條例所規定之觀察、勒戒處分，其立法意旨
    在幫助施用毒品者戒除毒癮，該處分之性質非為懲戒行為人
    ，而係為消滅行為人再次施用毒品之危險性，目之在戒除行
    為人施用毒品之身癮及心癮措施；觀察勒戒係導入一療程觀
    念，針對行為人將來之危險所為預防、矯治措施之保安處分
    ，以達教化與治療之目的，可謂刑罰之補充制度，從而毒品
    危害防制條例本身所規定之觀察、勒戒及強制戒治等保安處
    分，雖兼具剝奪自由權利之性質，卻有刑罰不可替代之教化
    治療作用。是該條例規定之觀察、勒戒處分及附命完成戒癮
    治療之緩起訴處分，何者對於施毒者較為有利，端在何種程
    序可以幫助施用毒品之人戒除施用毒品之行為，尚非可由法
    院逕行認定附命完成戒癮治療之緩起訴處分對施用毒品者係
    較有利。此觀以現行毒品危害防制條例第24條規定，檢察官
    對於「初犯」及「3年後再犯」施用毒品案件，如為附命完
    成戒癮治療之緩起訴處分，嗣該緩起訴處分被撤銷確定，檢
    察官應繼續偵查或起訴，而不得再向法院聲請觀察、勒戒；
    反之，如係先向法院聲請觀察、勒戒，並視行為人有無繼續
    施用毒品傾向決定是否接受強制戒治，其於觀察、勒戒完畢
    或強制戒治期滿後，最終均可獲得不起訴處分，所以如將後
    續不能完成治療及司法追訴之潛在風險一併納入考量，附命
    完成戒癮治療之緩起訴處分非必然有利於行為人，即見其明
    。
  2.再檢察官適用刑事訴訟法第253條之1第1項及第253條之2對
    被告為緩起訴處分時，另應「參酌刑法第57條所列事項及公
    共利益之維護」，並「認以緩起訴為適當」者，始得為之，
    似可認檢察官應以向法院聲請觀察、勒戒為原則，於例外符
    合上揭緩起訴處分之要件時，始得另為附命完成戒癮治療之
    緩起訴處分。而檢察官是否適用上開規定對被告為緩起訴處
    分，自得本於上開規定及立法目的，妥為斟酌、裁量，始予
    決定。而其裁量之結果，如認適於對被告為緩起訴處分者，
    固須於緩起訴處分中說明其判斷之依據，惟其如認為應向法
    院聲請觀察、勒戒者，此時因係適用原則而非例外，自無需
    贅餘交代不適於為緩起訴處分之理由。是法院原則上應尊重
    檢察官職權之行使，僅為有限之低密度審查，除檢察官之判
    斷有違背法令、事實認定有誤或其裁量有重大明顯瑕疵外，
    尚不得任意指為違法。準此，檢察官對「初犯」或「3年後
    再犯」施用毒品罪行之行為人，究應採行附命完成戒癮治療
    之緩起訴處分，或向法院聲請觀察、勒戒之處遇措施，要屬
    檢察官之裁量職權，非法院所得介入或審酌，倘檢察官係聲
    請法院裁定觀察、勒戒，法院就其聲請，除檢察官有違法或
    濫用其裁量權之情事外，僅得依法裁定被告令入勒戒處所執
    行觀察、勒戒，以查其是否仍有施用毒品傾向，尚無自由斟
    酌以其他方式替代之權。
　3.從而，本件檢察官於斟酌被告個案情形及卷內事證後，認為
    不宜依刑事訴訟法第253條之1第1項、第253條之2等規定對
    被告為附命完成戒癮治療之緩起訴處分，而允宜向法院聲請
    裁定被告入勒戒處所觀察、勒戒，以達戒癮治療之目的，此
    實屬檢察官行使裁量權之範疇，且此裁量並無違反比例原則
    ，亦無明顯裁量怠惰或恣意濫用裁量之情事，法院自無自由
    斟酌以其他方式替代之權。況現行法律係採行「觀察、勒戒
    」與「緩起訴戒癮治療」雙軌模式，而非「緩起訴戒癮治療
    」先行之制度，準此，原審依檢察官之聲請，裁定被告應送
    勒戒處所觀察、勒戒，於法並無不合。是被告此部分抗告意
    旨，於法尚屬無據，委無可採。
　㈤至被告抗告意旨所指：現從事於汽車銷售，有正當工作及收
    入，倘被告進入戒治處所進行觀察、勒戒，勢將影響其工作
    ，恐令其原本穩定之工作與經濟收入在一夕之間化為泡影，
    更形同讓被告自行扼殺其在職場上努力之表現。又被告家中
    有年邁父母親並無工作，且尚有妻子及數名未成年子女皆須
    被告撫養，雖妻子有穩定之工作能貼補家用，惟被告仍為家
    中之經濟支柱及依賴，執行恐將對被告家中狀況及經濟造成
    極大之影響，著實不利於被告自新，恐衍生更多社會問題。
    若令被告受觀察勒戒處分，對於被告此等素行尚為良好之偶
    然犯罪者，有可能會因接觸長期犯罪或犯罪經驗較多者而近
    墨者黑，最後反倒會貽害自己且不利社會治安，有短期自由
    刑流弊問題，考以被告年紀尚輕，且為初犯，入監後可能會
    喪失未來之社會可塑性，將導致家庭狀况產生隔閡等節，縱
    然非虛，要與法院是否裁定令入勒戒處所觀察、勒戒之判斷
    無涉，亦不能執為免除觀察、勒戒處分之理由。
五、綜上各情相互酌參，原審以被告有施用第二級毒品大麻之犯
    行，事證明確，依毒品危害防制條例第20條第1項及觀察勒
    戒處分執行條例第3條第1項規定，裁定將被告應送勒戒處所
    觀察、勒戒，經核其認事用法，並無違誤，被告仍執前詞，
    提起本件抗告，並無理由，應予駁回。
據上論斷，應依刑事訴訟法第412條，裁定如主文。
中　　華　　民　　國　　111 　年　　9 　　月　　6 　　日
                  刑事第二十五庭審判長法　官  邱滋杉
                                      法　官  劉兆菊
                                      法　官  黃翰義
以上正本證明與原本無異。
不得再抗告。
                                      書記官  邱鈺婷
中　　華　　民　　國　　111 　年　　9 　　月　　13　　日